臺灣板橋地方法院交通事件裁定
原處分機關　交通部公路總局臺北區監理所
異　議　人
即受處分人　程明理
上列異議人即受處分人因違反道路交通管理處罰條例案件，對於
原處分機關交通部公路總局臺北區監理所於中華民國96年7 月 2
日、97年11月28日所為之自裁字裁40-A9J801133、00-000000000
號裁決不服，聲明異議，本院裁定如下：
    主  文
異議均駁回。
    理  由
一、原處分意旨略以：異議人即受處分人程明理於民國95年2 月
    2 日12時37分，駕駛車號4786-LA 號自用小客車至臺北市○
    ○○路○ 段6 號，因「在劃有黃線路段停車」之違規，為原
    舉發機關即臺北市政府警察局交通警察大隊執勤員警依違反
    道路交通管理處罰條例第56條第1 項第4 款之規定掣單舉發
    （舉發違反道路交通管理事件通知單北市警交大字第A9J801
    133 號），並經移送原處分機關後，由原處分機關於96 年7
    月2 日以自裁字裁40-A9J801133號裁決書裁處新臺幣（下同
    ）1,200 元（業於96年8 月7 日繳交完畢）；又嗣經原處分
    機關查詢電腦資料後，另發現異議人所持有之普通小型車駕
    駛執照業於94年5 月3 日易處逕駐在案，原處分機關遂依職
    權於95年4 月17日以「未領有駕駛執照駕車」為由，並依違
    反道路交通管理處罰條例第21條第1 項第1 款之規定逕行掣
    單舉發（北監字第400037578 號），且因異議人已逾應到案
    日期，乃由原處分機關依違反道路交通管理事件統一裁罰基
    準及處理細則第44條第1 項規定於97年11月28日以自裁字裁
    00-000000000號違反道路交通管理事件裁決書裁處異議人罰
    12,000元。
二、異議意旨略以：伊於95年2 月22日搭乘由友人所駕駛車號47
    86-LA 號自用小客車前往上址，因該路段設有黃線可臨時停
    車，伊便下車辦事，友人則在車上等候，嗣伊正欲返回車上
    ，即遭員警掣單舉發，且於97年5 月28日又接獲原處分機關
    以伊未領有駕駛執照駕車為由另為舉發之通知書（00000000
    0 ）；嗣伊於97年6 月5 日向原處分機關針對伊駕照為何失
    效及北監字第400037578 號舉發通知單之公平合理性經由網
    路申訴，嗣經原處分機關以北監自字第0971005635號函覆伊
    駕照何以失效做出解釋，且謂北監字第400037578 號舉發通
    知單須俟第A9J801133 號違規查復後再憑裁處，但伊於 100
    年3 月31日收到板橋行政執行處命令，始知前開 000000000
    號舉發通知單已移送板橋行政執行處執行。然而：(一)前開字
    第400037578 號舉發通知單（即未領有駕駛執照）之產生係
    因上開字第9J801133號舉發通知單（即在劃有黃線路段停車
    ）而來，然怎可僅憑伊停放車輛在路邊之行為，即認定伊有
    駕駛在道路上之行為；(二)員警於開立該違規舉發單時，應否
    核對該駕照之合法性、有效性？如斯時已知駕照業經易處逕
    駐在案，何以未另開立未領有駕駛執照駕車之違規舉發單？
    案發後伊致電監所的回答是有時候該監站的電腦不會那麼快
    的更新，所以員警查證時會查不到，又說駕照被吊銷是監理
    站的事跟警察單位無關，查不到實屬正常，但駕照失效日期
    與開立前開A00000000 號違規單日期相差10個月，該監所前
    開說法，讓人實感推託，敷衍；(三)本件發生日期為95年2 月
    22日，但伊接獲前開字第400037578 號舉發通知單（告發日
    期為95年4 月17日）日期為97年5 月28日，與到案日期相差
    2 年有餘，有違罰單處理送達程序之規定；(四)伊於97年7 月
    中旬已搬離原戶籍地，遷入新址後亦曾告知原處分機關之人
    員並要求將相關函文寄送至新址，惟伊於收到板橋行政執行
    處執行命令通知後，至監所查問後始得知監所已於97年7 月
    11日發文北監自字第0971006471號裁決書，但原戶籍地早已
    遷空，無人居住，伊既告知監所人員新址，監所不予理會，
    致伊未接獲職此伊未接獲此裁決書而喪失合法申訴權益之時
    效。爰聲明異議，聲請撤銷原處分云云。
三、經查：
(一)、按違反道路交通管理事件統一裁罰標準及處理細則第48條及
    第59條第2 項分別規定「反道路交通管理事件，行為人認為
    舉發之事實與違規情形相符者，得於接獲通知單後，親自或
    委託他人持該通知單，不經裁決向指定之處所，逕依裁罰基
    準執行並繳納罰鍰結案。」、「依第48條第1 項辦理經繳納
    罰鍰後，若有不服者，得於20日內向處罰機關陳述」。
(二)、又按「受處分人，不服道路交通管理處罰條例第8 條主管機
    關所為之處罰者，得於接到裁決書之翌日起20日內，向管轄
    地方法院聲明異議。」道路交通管理處罰條例第87條第1 項
    定有明文。復「交通法庭認聲明異議不合法律上之程式，且
    無從補正者，應以裁定駁回之。」道路交通案件處理辦法第
    18條前段亦有明文。再「處理違反道路交通管理事件，有關
    文書送達之程序，依行政程序法之規定。」違反道路交通管
    理事件統一裁罰標準及處理細則第5 條定有明文。次按「送
    達，於應受送達人之住居所、事務所或營業所為之，但在行
    政機關辦公處所或他處會晤應受送達人時，得於會晤處所為
    之。」；「於應送達處所不獲會晤應受送達人時，得將文書
    付與有辨別事理能力之同居人、受僱人或應送達處所之接收
    郵件人員。」、「送達不能依前2 條規定為之者，得將文書
    寄存送達地之地方自治或警察機關，並作送達通知書兩份，
    一份黏貼於應受送達人住居所、事務所、營業所或其就業處
    所門首，另一份交由鄰居轉交或置於該送達處所信箱或其他
    適當位置，以為送達。前項情形，由郵政機關為送達者，得
    將文書寄存於送達地之郵政機關；寄存機關自收受寄存文書
    之日起，應保存3 個月。」行政程序法第72條第1 項、第73
    條第1 項、第74條分別定有明文。而行政文書依行政程序法
    第74條第1 項規定為寄存送達者，如確已完成文書寄存於地
    方自治、警察機關或郵政機構，並製作送達通知單2 份， 1
    份黏貼於送達處所之門首，另1 份交由鄰居轉交或置於送達
    處所信箱或其他適當位置時，無論應受送達人實際上何時受
    領文書，均以寄存之日期視為收受送達之日期，而發生送達
    之效力（最高行政法院95年度裁字第634 號裁定要旨、臺灣
    高等法院暨所屬法院97年法律座談會刑事類提案第42號研討
    結果可資參照）。復按法院受理有關交通事件，準用刑事訴
    訟法之規定；刑事訴訟法規定之期間，其計算依民法規定，
    道路交通管理處罰條例第89條前段、刑事訴訟法第65條亦有
    明文。而一定期間內應為意思表示者，其期間之末日為星期
    日、紀念日或其他休息日時，依民法第122 條規定，既應以
    其休息日之次日代之，則關於道路交通案件計算法定期間時
    ，如果期間之末日為上述之休息日，即應不予算入，但休息
    日在期間中而非期間之末日者，自不得予以扣除（最高法院
    30年抗字第287 號判例意旨參考）。
(二)、查本件裁決書2 份（即自裁字裁40-A9J801133、00-0000000
    00號）經原處分機關交付郵務機關向異議人斯時之戶籍地址
    分別為「臺北縣中和市（現改制為新北市中和區，下同）連
    城路171 巷43弄16號」及「臺北縣土城區（現改制為新北市
    土城區，下同）延和里金城路3 段73巷9 弄37號3 樓」以為
    送達，並分別因送達處所未獲會晤異議人本人，而於96 年7
    月5 日將該文書交與有辨別事理能力之同居人即其兄程明倫
    簽收，及因於送達處所未獲會晤異議人本人，亦無受領文書
    之同居人、受僱人，或接收郵件人員，遂於97年12月4 日寄
    存送達於土城平和郵局，並各作送達通知書2 份，1 份黏貼
    於應受送達人住所門首，1 份置於應受送達處所信箱或其他
    適當位置，以為送達乙節，此有全戶戶籍資料查詢結果1 紙
    及交通部公路總局臺北區監理所送達證書2 紙附卷可憑。是
    揆諸上開說明，原處分機關已依法送達前開裁決書2 份予異
    議人，並分別自96年7 月5 日送達日即發生合法送達之效力
    及自寄存之日即97年12月4 日即發生合法送達之效力。又異
    議人斯時應受送達之地址即戶籍地（即96年7 月5 日及日97
    年12月4 日）分別係在臺北縣中和市及臺北縣土城市，並不
    在原處分機關所在之鄉鎮市，但於受理聲明異議案件法院即
    本院之管轄區域內者，依首開規定，須扣除在途期間2 日，
    則其聲明異議期間應於前開裁決書送達日，就自裁字裁40-A
    9J801133號裁決書96年7 月5 日發生合法送達效力之翌日即
    96年7 月6 日起算不變期間22日，即於96年7 月30日星期一
    屆滿（因末日即96年7 月28日為假日〈星期六〉，再順延至
    96年7 月30日〈星期一〉），及自裁字裁00-000000000號裁
    決書97年12月4 日發生合法送達效力之翌日即97年12月5 日
    起算不變期間22日，即於97年12月29日星期一屆滿（因末日
    即97年12月27日為假日〈星期六〉，再順延至97年12月29日
    〈星期一〉）。故就前開裁決書2 份，異議人聲明異議期間
    之末日分別應為96年7 月30日及97年12月29日，惟異議人遲
    至100 年4 月15日始向原處分機關提出聲明異議狀，此有該
    聲明異議狀內所蓋之臺北區監理所收文章戳日期存卷可證。
    則本件聲明異議均顯已逾期，不合法律上程式，且無從補正
    ，其異議既屬不合法，應予駁回。
據上論斷，應依道路交通管理處罰條例第87條第2 項、道路交通
事件處理辦法第17條前段，裁定如主文。
中    華    民    國   100    年    5     月    26    日
                  交通法庭法  官  饒金鳳
以上正本證明與原本無異。
如不服本裁定應於送達後5 日內向本院提出抗告狀。
                          書記官  許雅琪
中    華    民    國   100    年    5     月    27    日